臺灣臺北地方法院民事判決　　　　　　 93年度簡上字第273號
上　訴　人　甲○○
　　　　　　　　　　　　八樓
訴訟代理人　連炎昌律師
被上訴人　　乙○○
　　　　　　　　　　　　樓
上列當事人間請求返還不當得利事件，上訴人對於中華民國93年
2 月25臺灣臺北地方法院臺北簡易庭92年度北簡字第21609 號第
一審判決提起上訴，本院於94年1 月6 日言詞辯論終結，判決如
下：
    主  文
原判決廢棄，發回本院台北簡易庭。
    理  由
一、被上訴人起訴主張：坐落臺北市○○區○○段1 小段223 地
    號土地（下簡稱系爭土地），為其所有，惟遭上訴人所繼承
    位於臺北市○○區○○路4 巷6 弄11號1 至5 樓及地下室房
    屋（下簡稱系爭房屋，該屋原為被繼承人張公延所有，惟登
    記於訴外人陳秋子名下）無權占有，上訴人因此受有利益，
    而使被上訴人受有損害，上訴人應依民法第179條、第1153
    條規定返還相當於租金之所受利益等語。上訴人則以：被上
    訴人於民國72年2月3日以買賣之名義，受讓其母親即訴外人
    陳秋子於62年間所出資購買並登記於陳秋子之妹陳美智名下
    之系爭土地，而系爭房屋係於69年1月26日完工並於同年6月
    19日登記於陳秋子名下，系爭土地在登記為被上訴人所有之
    前，系爭房屋即已存在，被上訴人承受系爭土地之時即承認
    陳秋子對系爭土地之地上權存在之事實（民法第425條之1規
    定參照），本件自無不當得利問題，況且被上訴人已同意系
    爭房屋所有權人及訴外人財團法人臺北市教會無償使用其土
    地，其提起本件訴訟，自屬無理等語，資為抗辯。
二、按第一審之訴訟程序有重大之瑕疵者，第二審法院得廢棄原
    判決，而將該事件發回原法院；但以因維持審級制度認為必
    要時為限，民事訴訟法第四百五十一條第一項定有明文，再
    依民事訴訟法第三百三十六條之一第三項規定，對於簡易訴
    訟程序之上訴亦準用之。查依被上訴人主張坐落於其所有系
    爭土地上之系爭房屋原係登記於兩造被繼承人之一陳秋子名
    下，惟係兩造另一被繼承人張公延之遺產，現由包含兩造及
    訴外人張聰毅、張淑慈、賀伯卡爾漢利席哈克五人公同共有
    等情，業據其提出土地登記謄本（見原審卷第10頁）、建物
    登記謄本（見原審卷第11-16 頁及被上訴人於本院94年1 月
    6 日庭呈資料）、繼承系統表（見原審卷第21頁）、財政部
    臺北市國稅局遺產稅核定通知書（見原審卷第22-25 頁）等
    件為證，復為上訴人所不爭執，堪信為真實。是被上訴人主
    張無權占有其土地之系爭建物既由兩造及訴外人張聰毅、張
    淑慈、賀伯卡爾漢利席哈克等全體公同共有，本件不當得利
    之訴訟標的對於系爭房屋繼承人之兩造及訴外人張聰毅、張
    淑慈、賀伯卡爾漢利席哈克等全體即屬必須合一確定。惟被
    上訴人於原審僅對上訴人一人提起訴訟，漏未將訴外人張聰
    毅、張淑慈、賀伯卡爾漢利席哈克三人同列為被告，被上訴
    人提起本件訴訟即為當事人不適格，乃原審未察，遽為實體
    判決，其訴訟程序自屬有重大之瑕疵，基此所為之判決，亦
    屬違背法令。而兩造復不同意由第二審法院就該事件自為實
    體之裁判，以補正上開訴訟程序之瑕疵，則為維持審級制度
    ，自有將本事件發回原審法院更為裁判之必要。
三、結論，本件上訴為有理由，應依民事訴訟法第四百三十六條
    之一第三項、第四百五十一條第一項、第四百五十三條，判
    決如主文。
中　　華　　民　　國　　94　　年　　1 　　月　　20　　日
                       民事第六庭審判長法　官　吳光釗
                  　　　　　　　　   　法　官　楊晉佳
                                       法  官  李媛媛
正本係照原本作成
本判決不得上訴
中　　華　　民　　國　　94　　年　　1　　月　　25　　日
                                       書記官  林秀妙
